福建金門地方法院民事簡易判決
111年度城簡字第10號
原      告  陳延榮  
被      告  陳寶翔  
上列當事人間請求損害賠償事件，本院於民國111年6月14日言詞
辯論終結，判決如下：
    主  文
被告應給付原告新臺幣陸萬柒仟陸佰元，及自民國一一一年一月
二十六日起至清償日止，按週年利率百分之五計算之利息。
原告其餘之訴駁回。
訴訟費用由被告負擔十分之三，餘由原告負擔。
本判決第一項得假執行；但被告如以新臺幣陸萬柒仟陸佰元為原
告預供擔保後，得免為假執行。
    事實及理由
一、按訴狀送達後，原告不得將原訴變更或追加他訴，但擴張或
    減縮應受判決事項之聲明者，不在此限，民事訴訟法第第25
    5條第1項第3款定有明文。本件原告原起訴聲明為：被告應
    賠償原告新臺幣（下同）20萬元，並自起訴狀繕本送達之翌
    日起至清償日止，按週年利率百分之6計算之利息。嗣於民
    國111年4月19日言詞辯論期日變更法定遲延利息為按週年利
    率百分之5計算，揆諸前揭規定，應予准許。
二、原告主張：被告於110年8月1日下午3時許，至原告住處即金
    門縣○○鎮○○○區000號，以自備之噴漆於該處之鐵門、圍牆噴
    「欠錢」、「還錢」等文字（下稱毀損行為），致原告所有
    之該鐵門與圍牆受有顯著破壞而減損其效用。原告為回復原
    狀，支出修復費5萬元。又因被告向原告恫稱「叫你兒子不
    要整天報警，沒效啦，如果在外，被我遇到，看會不會被我
    打死」等語，致原告心生畏懼，及被告上開毀損行為致危害
    原告之名譽，原告因此受有精神上之損害，請求賠償慰撫金
    15萬元等語。並聲明：被告應給付原告20萬元，並自起訴狀
    繕本送達之翌日起至清償日止，按週年利率百分之5計算之
    利息。
三、被告則以：不爭執毀損部分之事實，被告可為原告回復原狀
    。恐嚇的部分是兩造間對罵，我認為原告並未害怕，但我確
    實有講經本院110年度城簡字第85號刑事判決認定之話語等
    語，資為抗辯。並聲明：原告之訴駁回。
四、兩造不爭執之事項：　　
　㈠被告有於原告住處之大門鐵門及圍牆用噴漆噴「欠錢」、「
    還錢」之毀損行為。
　㈡圍牆門柱（下稱系爭圍牆門柱）係於88年至89年建築完成。
　㈢原告為高中畢業，現已退休，退休前為公務員，平均月收入
    約4萬餘元，目前幫忙照顧孫子。
　㈣被告高職肄業，之前從事餐飲業，平均月收入2-3萬元，育有
    兩個未成年子女，分別為7、5歲，與太太共同扶養。
五、本院之判斷：
　㈠原告主張上開事實，有本院110年度城簡字第85號刑事簡易判
    決（下稱刑事判決）在卷可稽（見本院卷第15-19頁），並
    經本院依職權調閱福建金門地方檢察署110年度偵字第876號
    偵查卷宗審閱無訛後附卷為佐（見本院卷第45-99頁），而
    被告對於毀損行為及本院刑事判決就恐嚇部分所認定之客觀
    犯罪事實亦不爭執。是以，本院依調查證據之結果，堪信原
    告之主張為真正。另被告雖泛稱原告未因被告之恫嚇而心生
    畏懼等語，然迄至本院言詞辯論終結前被告均未提出任何反
    證，被告上開所辯，自不足採信。
　㈡按因故意或過失，不法侵害他人之權利者，負損害賠償責任
    ；又不法毀損他人之物者，被害人得請求賠償其物因毀損所
    減少之價額，民法第184條第1項前段、第196條分別定有明
    文。而民法第196條中所謂其物因毀損所減少之價額，非不
    得以修復費用為估定之標準，因損害賠償，除法律另有規定
    或契約另有訂定外，應以填補債權人所受損害及所失利益為
    限，為民法第216條第1項所明定，故修復費用以必要者為限
    （例如：修理材料以新品換舊品，應予折舊），有最高法院
    77年台上字第1306號、80年台上字第2476號判決可供參考。
    經查：
　⒈被告於原告住處之大門圍牆、鐵門之毀損行為，致系爭圍牆
    門柱、鐵門毀損，侵害原告對於系爭圍牆門柱及鐵門之所有
    權，原告因此支出其修復費用（下稱系爭修復費用）而受有
    損害，與被告之毀損行為均具相當因果關係，是原告主張被
    告應負損害賠償責任等語，自屬可採，原告請求被告負毀損
    系爭圍牆門柱、鐵門之損害賠償責任，洵屬正當。
　⒉原告主張系爭修復費用5萬2,000元，並向被告請求5萬元等情
    ，有其提出估價單為據（見本院卷第41頁）。其中零件部分
    係以舊換新，應計算其折舊。再依「固定資產耐用年數表」
    所示第1類「房屋建築及設備」第2項「房屋附屬設備之其他
    設備」規定，認定其耐用年限為10年，依定率遞減法每年折
    舊1000分之206，其最後1年之折舊額，加歷年折舊累積額，
    總和不得超過該資產成本原額之9/10之計算方法。系爭圍牆
    門柱、鐵門為88年至89年建築完成，為兩造所不爭執（見本
    院卷第105頁），迄至本件毀損行為發生時（110年8月1日）
    已使用超過30年。
　⒊故系爭圍牆門柱修復之零件費用1萬6,000元，其折舊所剩之
    殘值為1/10即1,600元，加計不予折舊之工資費用3萬6,000
    元（計算式：5,500＋4,500＋2萬2,000＋4,000＝3萬6,000），
    系爭圍牆門柱所支出之必要修復費用應為3萬7,455元（計算
    式：1,600元＋3萬6,000元＝3萬7,600元）。原告得請求之修
    復必要費用為3萬7,600元。
　㈢次按不法侵害他人之身體、健康、名譽、自由、信用、隱私
    、貞操，或不法侵害其他人格法益而情節重大者，被害人雖
    非財產上之損害，亦得請求賠償相當之金額，民法第195條
    第1項前段定有明文。
　⒈被告對原告之恐嚇行為，侵害原告不受他人恐嚇之自由而情
    節重大。
　  被告於110年8月1日向原告恫稱上揭內容，使原告心生畏懼
    已如前述，則被告上開恫嚇原告之行為，自已使原告不受他
    人恐嚇之自由受到妨害而情節重大。從而，原告就其因此所
    受非財產上之損害，請求被告負賠償責任，洵屬有據。
　⒉被告之毀損行為侵害原告名譽權而情節重大。
　⑴又民法上名譽權之侵害非即與刑法之誹謗罪相同，名譽有無
    受損害，應以社會上對個人評價是否貶損作為判斷之依據，
    苟其行為足以使他人在社會上之評價受到貶損，不論其為故
    意或過失，均可構成侵權行為，其行為不以廣佈於社會為必
    要，僅使第三人知悉其事，亦足當之（最高法院90年台上字
    第646號判例可資參照）。民法上名譽權之侵害，雖與刑法
    之誹謗罪不盡相同，惟刑法第310條第3項「真實不罰」、第
    311條「合理評論」之規定，乃係為調和個人名譽與言論自
    由發生衝突而設，為維護法律秩序之整體性，俾使各種法規
    範在適法或違法之價值判斷上趨於一致，是上開規定於民事
    事件即非不得採為審酌之標準。刑法第311條第3款規定：「
    以善意發表言論，而有左列情形之一者，不罰：三、對於可
    受公評之事，而為適當之評論者。」。所謂「可受公評之事
    」，係指依該事實之性質，在客觀上係可接受公眾評論者，
    如國家或地方之政事、政治人物之言行、公務員執行職務之
    行為、與公共安全、社會秩序、公眾利益有關之事件等。又
    所謂「適當之評論」，指個人基於其價值判斷，提出其主觀
    之評論意見，至於評論所用之語言、文字是否適當，並非一
    概而論，而應斟酌為此言論之心態、當時客觀之情狀、該語
    言、文字與評論之對象間是否有合理連結為斷。又本條免罰
    事由之前提，須「以善意發表言論」，所謂「善意」與否，
    應以其評論客觀上是否適當為斷。如評論人係使用偏激不堪
    之言詞而為意見表達，超過社會一般大眾可接受之程度，喪
    失評論之適當性，自不得認屬善意發表言論，不能阻卻違法
    ，合先敘明。
　⑵本件被告於原告住處以自備噴漆於系爭圍牆門柱、鐵門上噴
    「欠錢」、「還錢」等語，其噴漆之「欠錢」、「還錢」等
    字體清楚、顯眼，落於門柱及大門正中間，令人一目瞭然，
    顯然已達貶損原告名譽、人格尊嚴及社會評價之程度。而被
    告就前揭指謫原告（或原告兒子）有積欠債務之內容，並未
    舉證以實其說，亦未提出已盡查證義務之證據資料，則被告
    於明知原告並非債務人，仍於原告住家大門圍牆及門柱噴漆
    之行為，實已超過社會一般大眾可接受之程度，揆諸首揭說
    明，不得認為係「對於可受公評之事，以善意發表適當之評
    論」，是被告之行為客觀上足以貶抑原告人格及社會評價，
    已如上述，則原告之名譽受損，自受有相當之精神及身心上
    之痛苦，原告據以向被告請求賠償精神慰撫金，並無不當。
　⒊按慰撫金之賠償須以人格權遭遇侵害，使精神上受有痛苦為
    必要，其核給之標準固與財產上損害之計算不同，然非不可
    斟酌雙方身分資力與加害程度，及其他各種情形核定相當之
    數額。又按以人格權遭遇侵害，受有精神上之痛苦，而請求
    慰藉金之賠償，其核給之標準，須斟酌雙方之身分、資力與
    加害程度及其他各種情形核定相當之數額。且所謂「相當」
    ，應以實際加害情形與其影響是否重大及被害人之身分、地
    位與加害人之經濟情況等關係定之，此有最高法院51年台上
    字第223號判例意旨、86年度台上字第3537號判決要旨可資
    參照。
　⒋審酌原告為高中畢業，現已退休，退休前為公務員，平均月
    入約4萬餘元，目前幫忙照顧孫子；被告高職肄業，之前從
    事餐飲業，平均月收入2-3萬元，育有兩名未成年子女，分
    別為7、5歲，與太太共同扶養等情，為兩造所不爭執（見本
    院卷第111頁）。並參酌原告107至109年所得分別為8萬餘元
    、4萬餘元及3萬餘元，名下25筆不動產，價值約4,000萬餘
    元，被告107至109年所得分別為1萬餘元、60萬餘元及3萬餘
    元，名下1筆不動產價值約400萬餘元等情，有稅務電子閘門
    財產所得調件明細表附卷可佐（見本院禁閱卷），及原告因
    上開情事所受精神上痛苦程度、以噴漆於原告大門外鐵門及
    圍牆柱，及以言語恫嚇原告之手段等一切情狀。認被告所應
    賠償原告之精神慰撫金以3萬元（侵害名譽權部分2萬元，恐
    嚇部分1萬元，共3萬元）為適當，逾上開範圍之請求，則嫌
    過高，不能准許。
　㈣末按給付無確定期限者，債務人於債權人得請求給付時，經
    其催告而未為給付，自受催告時起，負遲延責任。其經債權
    人起訴而送達訴狀，或依督促程序送達支付命令，或為其他
    相類之行為者，與催告有同一之效力。民法第229條第2項定
    有明文。又遲延之債務，以支付金錢為標的者，債權人得請
    求依法定利率計算之遲延利息。但約定利率較高者，仍從其
    約定利率。應付利息之債務，其利率未經約定，亦無法律可
    據者，週年利率為百分之5，民法第233條第1項、第203條亦
    有明文。本件原告對被告之損害賠償債權，核屬無確定期限
    之給付，既經原告起訴而於111年1月25日送達起訴狀繕本與
    被告，有本院送達證書1紙附卷可稽（見本院司簡調卷第35
    頁），被告迄未給付，自應負遲延責任。是原告請求自起訴
    狀繕本送達被告翌日即111年1月26日起，按週年利率5%計算
    之法定遲延利息，核無不合，應予准許。
六、綜上所述，原告依據侵權行為之法律關係，請求被告給付6
    萬7,600元及自111年1月26日起至清償日止，按週年利率5％
    計算之遲延利息，為有理由，應予准許；逾此範圍之請求，
    則無理由，應予駁回。
七、本判決所命給付之金額未逾50萬元，依民事訴訟法第389條
    第1項第3款規定，應依職權宣告假執行。另就被告敗訴部分
    ，依民事訴訟法第436條第2項、第392條第2項，酌定相當之
    擔保金額宣告之。
八、本件事證已臻明確，兩造其餘主張、陳述及所提之證據暨攻
    擊防禦方法，經本院斟酌後，核與本件判決結果不生影響，
    爰不一一論述，附此敘明。
九、訴訟費用負擔之依據：民事訴訟法第436條第2項、第79條。
中　　華　　民　　國　　111 　年　　6 　　月　　30　　日
                  福建金門地方法院金城簡易庭
                              法  官  黃佩穎
以上正本係照原本作成。
如不服本判決，應於送達後20日內，向本院提出上訴狀並表明上
訴理由，如於本判決宣示後送達前提起上訴者，應於判決送達後
20日內補提上訴理由書（須附繕本）。
中　　華　　民　　國　　111 　年　　6 　　月　　30　　日
                              書記官  李偉民